【裁判字號】    95,交聲,1054
【裁判日期】    951228
【裁判案由】    違反道路交通管理處罰條例聲明異議
【裁判全文】
臺灣臺北地方法院交通事件裁定        95年度交聲字第1054號
原處分機關  臺北市交通事件裁決所
異  議  人
即受處分人  甲○○
上列異議人即受處分人因違反道路交通管理處罰條例案件，對於
臺北市交通事件裁決所於中華民國九十五年十月五日所為之處分
（北市裁二字第裁二二—Ａ五Ｋ○○一二八六號），聲明異議，
本院裁定如下：
    主  文
異議駁回。
    理  由
一、按道路交通管理處罰條例所規範之車輛，係指在道路上以原
    動機行駛之汽車（包括機器腳踏車）或以人力、獸力行駛之
    車輛，而道路交通安全規則所規範之「汽車」，係指在道路
    上不依軌道或電力架線而以原動機行駛之車輛（包含機器腳
    踏車），道路交通管理處罰條例第三條第八款、道路交通安
    全規則第二條第一項第一款分別定有明文。次按汽車駕駛人
    ，行經有燈光號誌管制之交岔路口闖紅燈者，處新臺幣（下
    同）一千八百元以上五千四百元以下罰鍰；汽車駕駛人有道
    路交通管理處罰條例第五十三條情形者，除依原條款處罰鍰
    外，並予記點三點，道路交通管理處罰條例第五十三條第一
    項、第六十三條第一項第三款亦分別定有明文。而汽車駕駛
    人，行經有燈光號誌管制之交岔路口闖紅燈者，依違反道路
    交通管理事件統一裁罰基準及處理細則第四十四條第一項及
    違反道路交通管理事件統一裁罰基準表（下稱基準表）之規
    定，尚須依行為人所駕駛車輛之種類及有無在應到案日期前
    到案等二項因素決定應對行為人所處罰鍰之數額。是行為人
    如係騎乘機器腳踏車（即機車）行經有燈光號誌管制之交岔
    路口闖紅燈而為警舉發，於舉發通知單上所載之應到案日期
    前到案聽候裁決，經處罰機關調查後仍認定其有上開違規行
    為者，依違反道路交通管理事件統一裁罰基準及處理細則第
    四十四條第一項及基準表之規定，應對該行為人處以一千八
    百元之罰鍰，並記違規點數三點。
二、本件異議人即受處分人甲○○於民國九十五年七月十四日深
    夜二時三十六分許，騎乘車牌號碼ＢＨＶ─八三七號重型機
    車沿臺北市○○○路由南向北方向行駛，行經臺北市大同區
    ○○○路與保安街口之有燈光號誌管制之交岔路口時，當時
    受處分人車行方向之路口號誌為圓形紅燈，本應不得進入路
    口，詎其貿然闖越紅燈而驅車前進，適為在該路段執行巡邏
    勤務之臺北市政府警察局大同分局交通分隊警員陳德威發覺
    而攔停，並以受處分人有違反道路交通管理處罰條例第五十
    三條第一項規定之行為，當場掣單舉發且將通知單交由受處
    分人簽收。嗣受處分人於舉發通知單上所載應到案日期即九
    十五年七月二十九日前向原處分機關提出申訴，經原處分機
    關函請舉發單位調查結果，仍認受處分人確有前揭違規行為
    ，原處分機關乃於九十五年十月五日以受處分人駕車行經有
    燈光號誌管制之交岔路口闖紅燈之違規事實，依道路交通管
    理處罰條例第五十三條第一項、第六十三條第一項第三款（
    漏載第三款）及違反道路交通管理事件統一裁罰基準及處理
    細則第四十三條、第四十四條及基準表之規定，裁處受處分
    人一千八百元罰鍰，並記違規點數三點。
三、據受處分人於九十五年十月二十五日所提出之聲明異議狀意
    旨，其固不否認於前述時間、地點，騎乘前述重型機車，行
    經前揭有燈光號誌管制之交岔路口等情，惟矢口否認有闖紅
    燈之違規行為，辯稱：伊當天行經臺北市○○○路及保安街
    口時，雖看到燈號已是紅燈，但伊因私事急迫就先右轉橫向
    車道再轉回原車道，騎乘一小段路後即遭警察攔下並以闖紅
    燈告發，然伊係紅燈右轉而非闖紅燈，兩者罰則不同，不應
    誤罰云云。經查：
（一）受處分人於前揭時間、地點，騎乘前揭重型機車闖紅燈，
      並經警攔停等情，業經證人即本案掣單舉發受處分人之臺
      北市政府警察局大同分局交通分隊警員陳德威於本院九十
      五年十一月二十九日調查期日中到庭結證稱：在當天凌晨
      兩點多，在大同區○○○路、保安街口，伊發現受處分人
      騎乘該車沿重慶北路南向北直行闖紅燈，因為伊當時在重
      慶北路他的正後方，看得很清楚，確定他直接直行闖紅燈
      ，沒有紅燈右轉再轉回的情形，受處分人衝過去後，伊不
      知道是在涼州街再過去還是在下一個路口還是再過去一點
      才攔到他，伊有告知違規事實，並依法開單舉發等語明確
      。交通警察舉發違反處罰條例之違規事實，本質上為行政
      處分，係公務員基於職務上之權力，依法就特定之具體事
      件所為之具有公法上效果之單方行政行為，基於公務員為
      公法上之行為具有公信力之原則，該行政行為當可被推定
      為真正，是受處分人既未就執勤警員之舉發有誤提出相關
      證據以供調查，本院經查亦無任何證據足資證明警員有捏
      造事實違法取締之情事，則執勤警員本其維護交通秩序、
      安全職責所為之舉發，自應受到合法、正確之推定，應認
      受處分人確有前開騎乘機車行經前揭交岔路口，於面對圓
      形紅燈時仍逕自直行前進之交通違規行為，應堪認定。
（二）受處分人雖辯稱：伊當時係紅燈右轉而非闖紅燈，兩者罰
      則不同，不應誤罰云云。惟觀之受處分人於九十五年七月
      二十八日臺北市交通事件裁決所交通違規案件陳述書之內
      容，受處分人自承：因當時屬半夜人車相當稀少，故筆者
      於橫向路面轉為紅燈後，就先騎乘通過，並於騎至路口中
      時，才轉為綠燈，並遭後方員警攔下，但筆者並未整個路
      口闖越，只是在轉換間先啟動等語，核與證人陳德威證述
      情節相符，顯見受處分人確實於其車行方向之路口號誌仍
      為圓形紅燈之際即進入路口，闖越紅燈而驅車前進無訛，
      是受處分人辯稱當時其僅是紅燈右轉，並無闖紅燈云云，
      顯屬事後卸責之詞，不足採信。
（三）綜上所述，本件事證明確，受處分人行經有燈光號誌管制
      之交岔路口闖紅燈之違規行為，堪以認定。
四、從而，受處分人確有於前揭時間，地點，騎乘前開機車確有
    行經有燈光號誌管制之交岔路口闖紅燈之行為，自屬違反道
    路交通管理處罰條例第五十三條第一項之規定，而受處分人
    於舉發通知單上所載應到案日期前向原處分機關提出申訴，
    原處分機關乃依道路交通管理處罰條例第五十三條第一項、
    第六十三條第一項三款、違反道路交通管理事件統一裁罰基
    準及處理細則第四十四條第一項暨違反道路交通管理事件統
    一裁罰基準表之規定，裁處受處分人一千八百元罰鍰，並記
    違規點數三點，經核並無違誤，本件異議為無理由，自應予
    以駁回。
據上論斷，應依道路交通案件處理辦法第十九條，裁定如主文。
中    華    民    國  九十五  年   十二   月  二十八  日
                      臺灣臺北地方法院交通法庭
                          法      官  雷淑雯
以上正本證明與原本無異。
如不服本裁定，應於裁定送達後五日內向本院提出抗告狀。
中    華    民    國  九十五  年   十二   月  二十八  日
                          書  記  官  陳弘文


司法院資訊處製作；財團法人民間司法改革基金會備份。
